【裁判字號】    95,訴,667
【裁判日期】    951220
【裁判案由】    誣告
【裁判全文】
臺灣新竹地方法院刑事判決               95年度訴字第667號
公  訴  人  臺灣新竹地方法院檢察署檢察官
被      告  甲○○
上列被告因誣告案件，經檢察官聲請以簡易判決處刑（九十五年
度偵字第四五一三號），本院認不得以簡易判決處刑，改依簡式
審判程序審理，判決如下：
    主  文
甲○○意圖他人受刑事處分，向該管公務員誣告，累犯，處有期
徒刑肆月。
    事  實
一、甲○○曾於民國八十八年七月間，因違反槍砲彈藥刀械管制
    條例案件，經本院以八十八年度竹簡字第三七一號判決判處
    有期徒刑二月，緩刑二年確定。惟其於緩刑前另犯違反槍砲
    彈藥刀械管制條例案件，經本院以八十八年度易字第六○三
    號判決判處有期徒刑一年二月確定，所宣告之緩刑因此遭到
    撤銷，並自八十八年十二月二十三日入監接續執行上開徒刑
    ，於九十年一月二十二日縮短刑期執行完畢，仍不知悔改，
    因見其於九十五年一月十日受朋友乙○○委託，出面向八達
    小客車租賃有限公司（下稱八達公司）承租後，交予乙○○
    使用之車號ＺＺ─六○二六號自用小客車遲未歸還，其又無
    法找到乙○○取回車輛，不知情之八達公司因催討車輛無著
    ，乃於同年月十八日晚上九時十八分許向新竹市警察局第一
    分局北門派出所報案協尋，經北門派出所警員循線於同日晚
    上十時及翌日凌晨一時許通知甲○○到場詢問時，甲○○為
    免遭到拖累，竟基於意圖使乙○○受刑事處分之單一犯意，
    向警方虛構：乙○○於九十五年一月十日下午二時至三時三
    十分間某時，在其位於新竹市○○街一三七巷十七號住處，
    擅自拿取車號ＺＺ─六二○六號自用小客車鑰匙後，將該部
    自用小客車竊走之事實，而誣指乙○○涉犯竊盜罪嫌，警方
    據此整理相關資料，於同年二月九日以乙○○為竊盜罪之犯
    罪嫌疑人報請臺灣新竹地方法院檢察署檢察官偵查，迨該署
    檢察官於同年二月二十二日第一次開庭偵訊時，甲○○於誣
    告乙○○之案件裁判確定前即行自白而查知上情（乙○○竊
    盜罪嫌部分，業經臺灣新竹地方法院檢察署檢察官於九十五
    年四月九日，以九十五年度偵字第九七八號不起訴處分確定
    ）。
二、案經臺灣新竹地方法院檢察署檢察官自動檢舉偵查聲請簡易
    判決處刑。
    理  由
一、本件被告甲○○所犯誣告罪，非死刑、無期徒刑、最輕本刑
    為三年以上有期徒刑之罪或高等法院管轄第一審之案件，其
    於本院準備程序進行中，就被訴事實先為有罪之陳述，本院
    認為合於刑事訴訟法第二百七十三條之一之規定，裁定進行
    簡式審判程序，先予敘明。
二、認定犯罪事實所憑之證據及認定之理由：
    上述事實，業經被告甲○○於偵查中及本院審理時坦白承認
    ，核與被害人乙○○於警詢及偵查中指訴被告出面租車後，
    即將車輛交予其使用，未為竊盜行為、證人即八達公司負責
    人張道遠及職員池翠玉於警詢及偵查中供述被告確與被害人
    一起前往租車等情節大致相符，並有張道遠出具之贓物認領
    保管單、八達小客車租賃有限公司租車契約書、新竹市警察
    局車輛協尋與尋獲電腦輸入單及車輛竊盜查詢資料各一紙在
    卷可證，足見被告之自白與事實相符，堪以採信，事證明確
    ，被告誣告之犯行應可認定。
三、論罪與科刑：
(一)按行為後法律有變更者，適用行為時之法律。但行為後之法
    律有利於行為人者，適用最有利於行為人之法律；刑法第二
    條第一項定有明文。查被告行為後，刑法第四十七條關於累
    犯之規定，業於九十四年二月二日修正公布，並於九十五年
    七月一日起施行，刑法第四十七條條文原規定：「受有期徒
    刑之執行完畢，或受無期徒刑或有期徒刑一部之執行而赦免
    後，五年以內再犯有期徒刑以上之罪者，為累犯，加重本刑
    至二分之一。」。修正後，刑法四十七條第一項改為：「受
    徒刑之執行完畢，或一部之執行而赦免後，五年以內故意再
    犯有期徒刑以上之罪者，為累犯，加重本刑至二分之一。」
    ，增列第二項規定：「第九十八條第二項關於因強制工作而
    免其刑之執行者，於受強制工作處分之執行完畢或一部之執
    行而免除後，五年以內故意再犯有期徒刑以上之罪者，以累
    犯論。」。因修正後刑法第四十七條第一項規定行為人於五
    年內故意再犯者，才有累犯加重刑期之適用，對行為人較有
    利，而修正後刑法第四十七條第二項新增適用累犯之規定，
    對行為人較為不利，惟被告曾於八十八年七月間，因違反槍
    砲彈藥刀械管制條例案件，經本院以八十八年度竹簡字第三
    七一號判決判處有期徒刑二月，緩刑二年確定。惟其於緩刑
    前另犯違反槍砲彈藥刀械管制條例案件，經本院以八十八年
    度易字第六○三號判決判處有期徒刑一年二月確定，所宣告
    之緩刑因此遭到撤銷，並自八十八年十二月二十三日入監接
    續執行上開徒刑，於九十年一月二十二日縮短刑期執行完畢
    ，有臺灣新竹地方法院檢察署刑案資料查註紀錄表及臺灣高
    等法院被告前案紀錄表各一份在卷可佐，其於受徒刑之執行
    完畢後，五年以內再故意犯誣告罪，依修正前後刑法第四十
    七條之規定，均構成累犯，對被告即無利或不利可言，自應
    依刑法第二條第一項前段之規定，適用行為時即修正前刑法
    第四十七條之規定論以累犯。
(二)論罪：
１、罪名─核被告所為，係犯刑法第一百六十九條第一項之誣告
    罪。
２、累犯加重─被告曾於八十八年七月間，因違反槍砲彈藥刀械
    管制條例案件，經本院以八十八年度竹簡字第三七一號判決
    判處有期徒刑二月，緩刑二年確定。惟其於緩刑前另犯違反
    槍砲彈藥刀械管制條例案件，經本院以八十八年度易字第六
    ○三號判決判處有期徒刑一年二月確定，所宣告之緩刑因此
    遭到撤銷，並自八十八年十二月二十三日入監接續執行上開
    徒刑，於九十年一月二十二日縮短刑期執行完畢，有臺灣新
    竹地方法院檢察署刑案資料查註紀錄表及高等法院被告前案
    紀錄表各一份在卷可供參考，其受徒刑之執行完畢後，五年
    以內再故意犯有期徒刑以上刑之本罪，為累犯，應依刑法第
    四十七條之規定加重其刑。
３、自白減輕─被告於所誣告之案件裁判確定前自白，應依刑法
    第一百七十二條之規定減輕其刑。
４、主刑加減之順序─被告之刑有加重及減輕之事由，應先加後
    減之。
(三)科刑：
    爰審酌被告曾有違反槍砲彈藥刀械管制條例前科之素行、為
    免遭到牽連而行誣告之犯罪動機與目的、所為使乙○○無端
    遭到訟累，司法機關因而發動無益之調查及坦認犯行之犯罪
    後態度等一切情狀，量處如主文所示之刑。
四、適用之法律：
(一)刑事訴訟法第四百五十二條、第二百七十三條之一第一項、
    第二百九十九條第一項前段；
(二)刑法第二條第一項前段、第一百六十九條第一項、第一百七
    十二條、修正前刑法第四十七條，判決如主文。
本案經檢察官林佳穎到庭執行職務。
中    華    民    國  九十五  年    十二  月   二十  日
                  刑事第六庭    法  官  林昌義
以上正本證明與原本無異。
如不服本判決，應於判決送達後10日內向本院提出上訴狀 (應附
繕本 )，上訴於臺灣高等法院。
中    華    民    國    95    年    12    月    20    日
                                書記官  劉怡芳
附錄本案論罪科刑法條全文
中華民國刑法第一百六十九條
意圖他人受刑事或懲戒處分，向該管公務員誣告者，處 7 年以
下有期徒刑。
意圖他人受刑事或懲戒處分，而偽造、變造證據，或使用偽造、
變造之證據者，亦同。


司法院資訊處製作；財團法人民間司法改革基金會備份。
